【裁判字號】    99,台上,4455
【裁判日期】    990715
【裁判案由】    違反毒品危害防制條例
【裁判全文】
最高法院刑事判決            九十九年度台上字第四四五五號
上  訴  人  甲○○
選任辯護人  金  鑫律師
上列上訴人因違反毒品危害防制條例案件，不服台灣高等法院中
華民國九十九年四月二十八日第二審判決（九十九年度上訴字第
二一四號，起訴案號：台灣桃園地方法院檢察署九十七年度偵字
第九八二七、一六三五九、一六六三六號），提起上訴，本院判
決如下：
    主  文
原判決關於販賣第二級毒品部分撤銷，發回台灣高等法院。
    理  由
本件原判決維持第一審論處上訴人甲○○販賣第二級毒品罪刑（
累犯，處有期徒刑七年十月，並為相關從刑之宣告），駁回上訴
人在第二審之上訴。固非無見。
惟按：（一）被告以外之人於審判外之言詞或書面陳述，除法律
有規定者外，不得作為證據，民國九十二年二月六日修正公布，
同年九月一日起施行之刑事訴訟法第一百五十九條第一項定有明
文。而所謂法律有規定者，即包括同法第一百五十九條之一至之
五所規定傳聞證據具有證據能力等例外情形而言。又刑事訴訟法
第一百六十六條以下規定之交互詰問，屬人證調查證據程序之一
環，與證據能力係指符合法律規定之證據適格，亦即得成為證明
犯罪事實存否之證據適格，其性質及在證據法則之層次並非相同
。原判決以證人李恆志於警詢時、偵查中所述，對上訴人而言，
雖屬被告以外之人於審判外之陳述，依刑事訴訟法第一百五十九
條第一項規定原無證據能力；惟因李恆志於第一審審理時，已經
傳喚到庭，且經檢、辯雙方行交互詰問，並使上訴人及其原審辯
護人有行使對質及反對詰問權之機會，是李恆志前開審判外之陳
述，因已足確保上訴人之對質詰問權，而可認有證據能力云云（
見原判決第二、三頁）。然李恆志於警詢及偵查中之供述，就上
訴人而言，屬被告以外之人於審判外之陳述，依上開傳聞證據之
規定，原則上並無證據能力。乃原判決理由並未敘明其究具備上
開何種例外得認為有證據能力之情形，徒以其嗣後於第一審審判
時，已經到庭行交互詰問，並使上訴人及其原審辯護人有行使對
質及反對詰問權之機會，即認其警詢及偵查中之審判外陳述具有
證據能力，而得為證據，並資為上訴人不利之認定（見原判決第
三、四頁），自屬採證違背證據法則。（二）採為判決基礎之證
據資料，必須經過調查程序，而顯出於審判庭者，始與直接審理
主義符合，否則其所踐行之訴訟程序，即屬違背法令。又審判期
日之訴訟程序，專以審判筆錄為證，刑事訴訟法第四十七條定有
明文。是事實審法院，必須踐行法定調查程序，已顯出於審判庭
之證據資料，始得採為判決之基礎，而採為判決基礎之證據，是
否已踐行上開調查程序，自以審判筆錄之記載為準。又審判長應
將證物提示當事人、代理人、辯護人或輔佐人，使其辨認，如係
文書而被告不解其意義者，應告以要旨；卷宗內之筆錄及其他文
書可為證據者，審判長應向當事人、代理人、辯護人或輔佐人宣
讀或告以要旨，刑事訴訟法第一百六十四條、第一百六十五條第
一項定有明文。此項規定依同法第三百六十四條規定復為第二審
審判程序所準用，如有違背，即係應於審判期日調查之證據而未
予調查，若採為裁判之基礎，其判決當然為違背法令。原判決認
定上訴人有販賣第二級毒品甲基安非他命之犯行，係依憑查獲之
甲基安非他命二包及台灣檢驗科技股份有限公司九十七年八月十
二日ＣＨ／二○○八／七一一○二號濫用藥物檢驗報告等，為其
主要論據之一。然稽諸原審九十九年四月七日審判筆錄之記載（
見原審卷第五八至六二頁），審判長就上開相關文書及證物，並
未向上訴人及其原審選任辯護人提示令其辨認、宣讀或告以要旨
，使上訴人有適當辯論之機會（僅提示與上訴人犯罪無關之台灣
檢驗科技股份有限公司初步鑑驗報告單），即遽採該等證據為上
訴人論罪資料之一，難謂無應於審判期日調查之證據而未予調查
之違法。上訴意旨指摘原判決不當，尚非全無理由；而第三審法
院應以第二審判決所確認之事實為判決基礎，原判決上述之違背
法令，影響於事實之確定，本院無可據以為裁判，自應認原判決
關於販賣第二級毒品部分有撤銷發回更審之原因。
據上論結，應依刑事訴訟法第三百九十七條、第四百零一條，判
決如主文。
中    華    民    國  九十九  年    七    月   十五   日
                      最高法院刑事第二庭
                          審判長法官  莊  登  照
                                法官  陳  世  淙
                                法官  徐  昌  錦
                                法官  許  錦  印
                                法官  呂  丹  玉
本件正本證明與原本無異
                                      書  記  官
中    華    民    國  九十九  年    七    月  二十一  日
                                                      V

司法院資訊處製作；財團法人民間司法改革基金會備份。
